【裁判字號】    89,易,738
【裁判日期】    890428
【裁判案由】    竊盜
【裁判全文】
臺灣板橋地方法院刑事判決                          八十九年度易字第七三八號
    公  訴  人  臺灣板橋地方法院檢察署檢察官
    被      告  甲○○
右被告因竊盜案件，經檢察官提起公訴（八十九年度字偵字第一六０號），本院判決
如左：
    主    文
甲○○無罪。
    理    由
一、公訴意旨略以：被告甲○○曾犯竊盜罪，經臺灣高雄地方法院判處有期徒刑三月
    ，緩刑二年確定，現仍於緩刑期間，竟不思悔改，猶與林冠仲（另案審理）共同
    基於意圖為自己不法所有之概括犯意聯絡，先於民國八十八年十二月九日，在臺
    北縣五股鄉陸光一村三三二號附近，與林冠仲共同竊取告訴人即林冠仲之母親丙○○所有車號ＵＦＤ─九三一號機車，供己代步使用，並於耗盡上開機車汽油時
    ，將車棄置在臺北縣蘆洲市；復於同年月二十日凌晨二時許，猶基於同前概括犯
    意聯絡，由被告甲○○在外把風，林冠仲攜帶客觀上具有危險性之剪刀及起子等
    兇器，毀壞窗戶安全設備，夜間侵入臺北縣五股鄉陸光一村三三二號住宅內，竊
    得告訴人丙○○所有之行動電話一支、現金新臺幣（下同）七百元及告訴人即林
    冠仲之弟乙○○之行動電話一支後，至門外與被告甲○○會合，再由林冠仲以起
    子竊取上走門外告訴人乙○○所有之車號ＺＦＢ─一三七號機車未遂之際，為告
    訴人丙○○發覺當場逮捕被告甲○○，林冠仲則乘隙逃逸，並扣得林冠仲所有之
    剪刀及起子各一支。因認被告甲○○涉有刑法第三百二十條第一項之普通竊盜及
    第三百二十一條第一項第一款、第二款及第三款之加重竊盜罪嫌云云。
二、公訴意旨認被告甲○○涉有前揭竊盜犯行，無非係以被告甲○○於警訊中之自白
    、告訴人丙○○與乙○○之指訴、贓物認領保管單一紙、扣案之剪刀及螺絲起子
    各一把，為其論據；訊據被告甲○○則堅決否認有前揭竊盜犯行，並辯稱：伊不
    知道林冠仲要去偷其母親丙○○所有車號ＵＦＤ─九三一號輕機車，伊是在伊姑
    姑家等林冠仲，林冠仲才騎機車來，林冠仲說機車是他媽媽借他的，八十八年一
    十二月二十日凌晨，伊在巷口等林冠仲，因他媽媽很討厭伊，伊不敢進去就在外
    面等，林冠仲說他要向他媽媽要錢，伊不知道林冠仲有拿剪刀及螺絲起子，是在
    警局林冠仲媽媽才把東西拿出來說是她兒子拿的，當時林冠仲自屋內出來有背一
    個袋子，發動車號ＺＦＢ─一三七號輕機車要跑，車子發不動，林冠仲就跑掉了
    ，伊不知道怎麼回事，當時林冠仲出來時有叫伊快點上機車，說他媽媽來了，伊
    才會坐在機車上，但林冠仲發不動機車就跑掉了，伊沒跑，就被抓了等語。
三、按犯罪事實應依證據認定之，無證據不得推定其犯罪事實，刑事訴訟法第一百五
    十四條定有明文；又被告之自白，不得作為有罪判決之唯一證據，仍應調查其他
    必要之證據，以察其是否與事實相符，刑事訴訟法第一百五十六條第二項亦定有
    明文。所謂認定犯罪事實之證據，係指足以認定被告確有犯罪行為之積極證據而
    言，該項證據自須適合於被告犯罪事實認定，始得採為斷罪資料。又苟未能發現
    相當證據，或證據不足以證明，自不能以推測或擬制之方法，以為裁判基礎，亦
    分別有最高法院二十九年度上字第三一０五號及同院四十年度台上字第八六號判
    例意旨可資參照。
四、經查：
  （一）證人林冠仲於本院審理時到庭供承其於八十八年十二月九日，在台北縣五股
        鄉陸光一村三三二號附近，竊取其母親丙○○所有ＦＵＤ─九三一號輕機車
        ，並於同年十二月二十日，進入其母親位於台北縣五股鄉陸光一村三三二號
        住處，竊取屋內財物，及於屋外竊取其弟乙○○所有車號ＺＦＢ─一三七號
        輕機車等情，惟對於被告甲○○是否與其共同參與該等竊盜犯行，林冠仲則
        證稱：ＦＵＤ─九三一號輕機車是伊在八十八年十二月九日凌晨二、三點時
        ，自己去偷的，另外八十八年十二月二十日當日，亦是伊自己進去台北縣五
        股鄉陸光一村三三二號偷的，甲○○在外面等，伊跟他說要去吃麵等語，是
        被告甲○○在警訊筆錄中自承與林冠仲共同竊盜乙節之供詞，與林冠仲於本
        院審理時到案後之供詞，即明顯互有出入，被告甲○○之警訊自白，已遽難
        令本院採信，況且警方於查獲被告甲○○後，並未再查獲同案被告林冠仲到
        案以與被告甲○○對質，則被告甲○○於警訊時之單一自白，即非無重大瑕
        疪可指，自不得採為不利於被告之認定。
  （二）又告訴人丙○○到庭證稱：伊所有ＦＵＤ─九三一號輕機車本來都放在門前
        馬路上，伊發現車子不見了，伊問林冠仲，他說不是他偷走的，後來隔了幾
        天，伊在蘆洲，發現伊的機車停在路旁，但是沒油了，八十八年十二月二十
        日當天伊女兒說客廳有人，伊打開門時看到林冠仲手上拿著皮包要出去，伊
        追出去，看到林冠仲試圖要發動乙○○所有車號ＺＦＢ─一三七號輕機車要
        跑，但發動不了，就棄車逃跑，皮包也丟在車上，當時官淑是坐在車子後座
        ，甲○○沒有跑，被伊抓住了等語，告訴人乙○○亦到庭證稱：伊跑出去追
        時，沒有看到林冠仲，伊只看到甲○○站在伊機車旁邊沒有跑，剪刀及螺絲
        起子是在伊機車前面的箱子裡找到的等語（見本院八十九年四月二十一日訊
        問筆錄），足徵告訴人丙○○或乙○○並未當場目擊被告甲○○有與林冠仲
        共同竊取ＦＵＤ─九三一號輕機車，或進入台北縣五股鄉陸光一村三三二號
        竊取屋內財物，及竊取ＺＦＢ─一三七號輕機車之行為，而其等於八十八年
        十二月二十日在台北縣五股鄉陸光一村三三二號屋外逮獲被告甲○○時，亦
        係因當時被告甲○○並未試圖與林冠仲一起逃跑，則被告甲○○所辯稱其未
        有與林冠仲共同竊盜等詞，要非不可採信。至於卷附贓物認領保管單一紙僅
        能證明ＺＦＢ─一三七號輕機車係告訴人乙○○所失竊之物，另扣案之客觀
        上具有危險性之剪刀及螺絲起子，既係於告訴人乙○○所失竊之ＺＦＢ─一
        三七號輕機車車箱內發現，充其量亦僅能證明該等工具為林冠仲供行竊所用
        之兇器，究不能憑此即推論被告甲○○有與林冠仲共同竊盜之犯行。況且告
        訴人丙○○、乙○○亦已當庭表示願意原諒被告甲○○與林冠仲，並撤回告
        訴在卷（見本院八十九年四月二十一日訊問筆錄）。綜情以觀，被告甲○○
        之警訊自白、告訴人丙○○、乙○○之指訴、贓物認領保管單一紙及扣案之
        剪刀、螺絲起子各一把，尚非適合於認定被告甲○○有罪之確切證據，而得
        採為斷罪之資料。此外復查無其他積極證據足資證明被告有前揭公訴意旨所
        指之竊盜犯行，揆諸前揭說明，自應為被告無罪之諭知。
據上論斷，應依刑事訴訟法第三百零一條第一項，判決如主文。
本案經檢察官靳開聖到庭執行職務。
中      華      民      國    八十九    年    四      月    二十八    日
                                      臺灣板橋地方法院刑事第六庭
                                          法  官  葉  靜  芳
右正本證明與原本無異。
如不服本判決，應於判決送達後十日內，向本院提出上訴狀。
                                          書記官  黃  大  千
中      華      民      國    八十九    年    五      月       二      日


司法院資訊處製作；財團法人民間司法改革基金會備份。
